最高法院刑事判決　　　　　　　　　 111年度台上字第3073號
上　訴　人　張建華


選任辯護人　鄭堯駿律師
　　　　　　劉錦勳律師
　　　　　　賴鴻鳴律師
上列上訴人因違反毒品危害防制條例案件，不服臺灣高等法院臺
中分院中華民國111年3月31日第二審判決（109年度上訴字第134
8號，起訴案號：臺灣臺中地方檢察署108 年度偵字第24074號）
，提起上訴，本院判決如下：
    主  文
上訴駁回。
    理  由
一、按刑事訴訟法第377 條規定，上訴於第三審法院，非以判決
    違背法令為理由，不得為之。是提起第三審上訴，應以原判
    決違背法令為理由，係屬法定要件。如果上訴理由書狀並未
    依據卷內訴訟資料，具體指摘原判決不適用何種法則或如何
    適用不當，或所指摘原判決違法情事，顯與法律規定得為第
    三審上訴理由之違法情形，不相適合時，均應認其上訴為違
    背法律上之程式，予以駁回。
二、原判決綜合全案證據資料，本於事實審法院採證認事之職權
    ，認定上訴人張建華有如其犯罪事實欄所載犯行，因而撤銷
    第一審之科刑判決，變更起訴法條（起訴書記載為涉犯毒品
    危害防制條例第5條第2項之意圖販賣而持有第二級毒品罪）
    ，改判論處上訴人犯持有第二級毒品純質淨重20公克以上罪
    刑，及宣告相關之沒收（銷燬）。原判決就採證、認事、用
    法及量刑，已詳為敘明其所憑之證據及認定之理由。核原判
    決所為論斷說明，俱有卷內證據資料可資覆按，從形式上觀
    察，並無足以影響其判決結果之違法情形存在。
三、刑事訴訟法第159條之5同意或擬制同意傳聞證據可作為證據
    使用規定，參酌該條「若當事人於審判程序表明同意該等傳
    聞證據可作為證據，基於證據資料愈豐富，愈有助於真實發
    現之理念，此時，法院自可承認該傳聞證據之證據能力」之
    立法意旨，係採豐富證據資料、擴大適用之立場，俾有助於
    真實發現，而酌採當事人進行主義下證據處分權所為之規定
    ，與同法第159條之1至第159條之4所定並列而同屬傳聞法則
    之例外，彼此間非必為互斥或先後前提之關係。法院於審查
    後，如認無證明力明顯過低，或違法取得證據等欠缺適當性
    之情形，於判決理由說明其審查之總括結論，因無損於被告
    訴訟防禦權，要無就各該傳聞證據逐一說明如何審酌之必要
    。又關於非供述證據，若非出於違法取得，並已依法踐行調
    查程序，即不能謂無證據能力。
(一)原判決載敘：本件所引用上訴人以外之人於審判外之陳述（
    包括員警職務報告等），均經於法院審理時當庭直接提示而
    為合法調查，檢察官、上訴人及選任辯護人皆表示沒有意見
    ，復未於言詞辯論終結前爭執其證據能力或聲明異議，且上
    訴人、選任辯護人於準備期日時亦表明對證據能力沒有意見
    ，審酌各供述證據作成或取得狀況，均無非法或不當取證之
    情事，亦無顯不可信情況，認為以之作為證據應屬適當，自
    有證據能力。又所援引相關非供述證據（包括搜索暨扣案物
    照片、監視器錄影資料、手機擷圖、衛生福利部草屯療養院
    快速篩查報告、鑑驗書與扣案毒品照片、內政部警政署刑事
    警察局鑑定書、原判決附表〔下稱附表〕各編號所示扣案物
    等），亦經原審依法踐行調查證據程序，與本件待證事實具
    有關聯性，且無證據證明係公務員違背法定程序所取得，而
    檢察官、上訴人及選任辯護人均未表示無證據能力，依法自
    得作為證據等旨。而稽之卷內資料，上訴人及其原審辯護人
    對於員警職務報告、警局刑案現場勘察報告、自用小客車車
    輛詳細資料報表、搜索扣押文件、監視器錄影資料、手機擷
    圖、衛生福利部草屯療養院快速篩查報告、鑑驗書與扣案毒
    品照片、內政部警政署刑事警察局鑑定書及附表各編號所示
    扣案物等證據資料，於原審準備程序時，已明白表示對於相
    關證據之證據能力「沒有意見」等語。嗣於原審審判期日，
    亦未爭執上開各證據之證據能力。原判決因認上開供述及非
    供述證據均具有證據能力，並無不合。
(二)上訴人提起第三審上訴，爭執原判決未調查、審認及說明其
    認定相關證據有證據能力，究係以書證之內容或物質之外觀
    而為判斷，各該證據之取得是否出於任意性，或經依刑事訴
    訟法第158條之4相對排除法則之規定權衡後之結果，有適用
    法則不當、理由欠備之違法，依上開說明，並非合法之第三
    審上訴理由。
四、證據之取捨、證明力之判斷及事實之認定，俱屬事實審法院
    裁量判斷之職權，此項職權之行使，倘未違背客觀存在之經
    驗法則或論理法則，並已於理由內詳述其取捨證據之理由，
    自不得任意指為違法，而執為適法之第三審上訴理由。原判
    決係依憑：上訴人之自白（承認持有第二級毒品純質淨重20
    公克以上，且僅為單純持有，並無販賣意圖）、上開供述及
    非供述證據，而認定上訴人基於持有甲基安非他命之犯意，
    持有扣案如附表編號1 至19所示純質淨重20公克以上甲基安
    非他命（下稱扣案毒品）之犯行。核與經驗法則及論理法則
    不悖，尚無不合。上訴意旨主張上訴人應無持有扣案毒品之
    犯意，指摘原判決認定上訴人具持有扣案毒品之犯意，有採
    證認事違背證據法則及理由欠備之違法，依上述說明，並非
    合法之第三審上訴理由。
五、毒品危害防制條例第17條第1 項規定：「犯第4條至第8條、
    第10條或第11條之罪，供出毒品來源，因而查獲其他正犯或
    共犯者，減輕或免除其刑。」旨在鼓勵毒品下游者具體供出
    其上游供應人，俾進一步擴大查緝績效，揪出其他正犯或共
    犯，以確實防制毒品泛濫或更為擴散。所稱供出毒品來源，
    係指供出被告原持有供己犯同條項所列之罪之「毒品源自何
    人」，或與其具有共同正犯、共犯（教唆犯、幫助犯）關係
    之「毒品由來之人」，使調查或偵查犯罪之公務員得據以對
    之發動調查或偵查程序，並因而確實查獲其人、其犯行者，
    始足該當。
(一)原判決載敘：⒈上訴人固曾於本件查獲前前往臺中市政府警
    察局刑事警察大隊，檢舉綽號「黑肉」之莊其璋與綽號「小
    周」之周聖學販賣毒品予黃宗渘，並提供相關資料予警方查
    緝，因而指稱莊其璋、周聖學為本件毒品上手等情。惟上訴
    人所辯扣案毒品原係黃宗渘向莊其璋買入後，託其保管持有
    一節，業經證人黃宗渘結證稱：並無上訴人所指扣案毒品係
    其交付上訴人保管之事，其亦不知莊其璋為何人等語。再經
    法院函詢臺灣臺中地方檢察署及調閱黃宗渘經該署偵辦之相
    關毒品案件、相關黃宗渘之前案紀錄表，均查無黃宗渘或相
    關共犯、上手因持有或意圖販賣而持有扣案毒品經起訴或判
    刑之相關資料。難認扣案毒品確係黃宗渘購入後交予上訴人
    。⒉臺中市政府警察局刑事警察大隊員警楊舜元雖證稱有因
    上訴人檢舉黃宗渘向莊其璋、周聖學購買甲基安非他命，因
    而查獲莊其璋、周聖學等語，並提出臺中市政府警察局刑事
    警察大隊函文為據（記載因上訴人提供情資，而查緝莊其璋
    、周聖學運輸毒品、槍枝）。然本件既未認定扣案毒品係黃
    宗渘交付予上訴人共同持有，且依卷內資料顯示，查無任何
    關於莊其璋、周聖學該段期間販毒予上訴人之事證。則黃宗
    渘、莊其璋、周聖學即與本件扣案毒品之來源無涉，不論黃
    宗渘是否如上訴人所檢舉曾向莊其璋、周聖學購買毒品，亦
    屬另案告發問題，自難認莊其璋、周聖學為本案毒品之上手
    。再徵諸上訴人檢舉莊其璋、周聖學之相關毒品、槍彈判決
    （原審109 年度上訴字第2426號），均與扣案毒品或黃宗渘
    無直接關聯，尚難認有何因上訴人供述扣案毒品來源而據以
    破獲上手或共犯之情形，自無毒品危害防制條例第17條第 1
    項之適用等旨。依上開說明，並無不合。
(二)上訴意旨單純為事實之爭執，稱原審未再函詢南投縣政府警
    察局調查有無繼續偵查黃宗渘，而未依上開規定減免其刑，
    有調查職責未盡及適用法則不當之違法，並非上訴第三審之
    合法理由。
六、依上所述，本件上訴違背法律上之程式，應予駁回。
據上論結，應依刑事訴訟法第395條前段，判決如主文。 
中    華    民    國    111   年     7    月    13    日
                  刑事第六庭審判長法  官  李  英  勇  
                                  法  官  洪  兆  隆  
                                  法  官  楊  智  勝  
                                  法  官  吳  冠  霆  
                                  法  官  邱  忠  義  
本件正本證明與原本無異
                                  書記官
中    華    民    國    111   年     7    月    15    日